Inventaris van het archief van de Koninklijke Landmacht: Infanterie: Divisies, Regimenten en andere Eenheden, 1814-1940
Nationaal Archief, Den Haag
2e bataljon infanterie van linie
4e bataljon landmilitie
16e bataljon landmilitie
18e bataljon landmilitie
19e bataljon landmilitie
een batterij veldartillerie
2e brigade Kol. D'Aubremé
10e bataljon Belgische jagers
8e bataljon Belgische infanterie van linie
12e bataljon infanterie van linie
13e bataljon infanterie van linie
3e bataljon landmilitie
14e bataljon landmilitie
een (Belgische) batterij veldartillerie 6 of 12 pond
3. Indeling van de infanterie in divisies en brigades volgens KB 25.2.1817 litt. P3
1e divisie Lt.Gen. Von Heldring Breda
1e brigade Gen.Maj. Van Geen Breda
2e afdeling
Breda
9e afdeling
Dordrecht
2e brigade Gen.Maj. D'Aubremé Amsterdam
5e afdeling
Gouda
10e afdeling
Hoorn
3e brigade Gen.Maj. Detmers Antwerpen
29e regt. Zwitsers
s-Hertogenbosch
32e regt. Zwitsers
Antwerpen
2e divisie Lt.Gen. Chassé Leuven
1e brigade Gen.Maj. Van Bylandt Leuven
1e afdeling
Leuven
15e afdeling
Maastricht
2e brigade Gen.Maj. Von Ziegler Luik
30e regt. Zwitsers
Luik
31e regt. Zwitsers
Maastricht
3e divisie Lt.Gen. Cort Heyligers Nijmegen
1e brigade Gen.Maj. D'Haine Nijmegen
13e afdeling
Nijmegen
14e afdeling
Maastricht
2e brigade Gen.Maj. Meyer Zwolle
7e afdeling
Deventer
8e afdeling
Groningen
4e divisie Lt.Gen. Behr Yperen
1e brigade Gen.Maj. Vermaesen Yperen
4e afdeling
Doornik
16e afdeling
Gent
2e brigade Gen.Maj. Prins van Saxen-Weimar Gent
6e afdeling
Brugge
17e afdeling
Dendermonde
5e divisie Lt.Gen. Van Diermen Bergen (Mons)
1e brigade Gen.Maj. Van der Capellen a.i. Namen
3e afdeling
Bergen (Mons)
regt. Nassause lichte inf.
Namen
2e brigade Gen.Maj. De Eerens Bergen (Mons)
11e afdeling
Luik
12e afdeling
Namen
4. Divisie- en brigade-indeling van de infanterie volgens KB van 30 juni 1828 nr. 99 en ministerieel schrijven van 17 september 1829 nr. 20
De indeling vastgesteld bij KB van 6.7.1829 nr. 104 wijkt slechts in geringe mate hiervan af: de brigades nummerden daarin niet per divisie, maar doorlopend van 1 t/m 9 (voor de reserve divisie). De overige afwijkingen zijn in de onderstaande tekst tussen [ ] weergegeven. Afwijkende of aanvullende gegevens van het ministeriële schrijven van 6 februari 1830 nr. 14 zijn gesteld tussen { }.
1e divisie Lt.Gen. Cort Heyligers {Deventer}
1e brigade Gen.Maj Everts, provinciaal commandant in Groningen en Drenthe {Groningen}
7e afdeling
Zwolle
8e afdeling
Groningen
2e brigade Kol. Reuther {Arnhem}
5e afdeling
's-Hertogenbosch
13e afdeling
Arnhem
2e divisie Lt.Gen. Hertog Van Saxen-Weimar {Gent}
1e brigade Gen.Maj. De Favauge {Kol. De Groot} provinciaal commandant van Antwerpen {Antwerpen}
2e afdeling
Breda
15e afdeling
Antwerpen
2e brigade Kol. Des Tombe {Gent}
1e afdeling
Antwerpen
17e afdeling
Gent
3e divisie Lt.Gen. De Eerens {Gen.Maj. George} {Bergen (Mons)}
1e brigade Kol. De Groot {Kol. Guicherit} {Bergen (Mons)}
3e afdeling
Bergen
4e afdeling
Doornik
2e brigade Gen.Maj. Goethals, provinciaal commandant van West-Vlaanderen {Brugge}
6e afdeling
Brugge
16e afdeling
Yperen
4e divisie Gen.Maj. Dibbetz {Maastricht}
1e brigade Gen.Maj Van Boecop, provinciaal commandant van Luik {Luik}
11e afdeling
Luik
14e afdeling
Maastricht
2e brigade Kol. Knotzer {Namen}
12e afdeling
Namen
18e afdeling
Namen
Reserve brigade Gen.Maj. George {Gen.Maj. De Favauge} {Utrecht}
9e afdeling
Utrecht
10e afdeling
Utrecht
Oppertoezicht over [inspecteur van] Gen.Maj. Schuurman {'s-Gravenhage/Brussel}
- afd. Grenadiers {'s-Gravenhage/Brussel}
- 2 bataljons Jagers {'s-Gravenhage/Brussel}
Onder bevel van de commandant reserve brigade tevens:
1e divisie van het Algemeen Depot der Landmacht nr. 33
3e divisie van het Algemeen Depot der Landmacht nr. 33
garnizoenstroepen te Amsterdam, Hoorn, Brielle en Hellevoetsluis.
Onder bevel van de commandant der 2e divisie tevens:
2e divisie van het Algemeen Depot der landmacht nr. 33
garnizoenstroepen te Vilvoorde
Onder bevel van de commandant der 3e [2e] divisie tevens:
garnizoenstroepen te Nieuwpoort
5. Formatie van de infanterie volgens KB 12.12.1830 nr. 8
De onderschikking aan divisies (romeins) en brigades (arabisch) van 1828 is toegevoegd.
afdeling grenadiers 2 - 1 -/-
1e bataljon jagers 1 - 1 -/-
2e bataljon jagers 1 - 1 -/-
2e afdeling 3 1 1 II/1
5e afdeling 3 1 1 I/2
7e afdeling 3 1 1 I/1
8e afdeling 3 1 1 I/1
9e afdeling 3 1 1 res.brig.
10e afdeling 3 1 1 res.brig.
12e afdeling 2 1 1 IV/2
13e afdeling 3 1 1 I/2
14e afdeling 2 1 1 IV/1
17e afdeling 2 1 1 II/2
18e afdeling 2 1 1 IV/2
6. Formatie van de infanterie volgens Dagorder voor het Leger te Velde van de prins van Oranje/opperbevelhebber van 25.3.1831 nr. 1
Het tussen [ ] gestelde ontleend aan dagorder nr. 5 van 20 april 1831.
1e divisie Lt.Gen. Van Geen
1e brigade Gen.Maj. Schuurman
2 bataljons grenadiers
1e bataljon jagers
bataljon mobiele Haagse schutterij
bataljon mobiele Noordhollandse schutterij
compagnie flankeurs van de Groningse hogeschool
2e brigade Kol. De Favauge
2e bataljon jagers
2 bataljons van de 5e afdeling
3 bataljons schutterij
compagnie jagers Van Dam
batterij veldartillerie nr. 6
2e divisie Lt.Gen. Hertog van Saxen-Weimar
1e brigade Gen.Maj. Des Tombes
2 bataljons van de 12e afdeling
2 bataljons van de 7e afdeling
2 bataljons schutterij
compagnie vrijwillige jagers van de Utrechtse hogeschool
2e brigade Kol. Bagelaar
2 bataljons van de 18e afdeling
2 bataljons van de 2e afdeling
1 bataljon van het Algemeen Depot der Landmacht nr. 33
2 bataljons schutterij
compagnie Koninklijke Jagers
batterij veldartillerie nr. 5
3e divisie Lt.Gen. Meyer
1e brigade [Kol. Stoecker]
2 bataljons van de 13e afdeling
reserve bataljon van de 8e afdeling
3 bataljons schutterij
compagnie vrijwillige jagers van de Leidse hogeschool
2e brigade [Kol. Sprenger]
2 bataljons van de 17e afdeling
3 bataljons schutterij
compagnie Noordhollandse jagers
batterij veldartillerie nr. 8
7. Formatie van de infanterie volgens KB 25.7.1834 nr. 87
Ie divisie
1e brigade
1e bataljon jagers
afdeling grenadiers
1e bataljon
2e bataljon
8e afdeling
1e bataljon
2e bataljon
1e bataljon van de 1e afdeling Zuid-Hollandse schutterij
2e brigade
jagers Van Dam
2e bataljon jagers
5e afdeling inf
1e bataljon
2e bataljon
3e bataljon
2e bataljon van de 1e afdeling Gelderse schutterij
2e bataljon van de 4e afdeling Zuidhollandse schutterij
IIe divisie
1e brigade
7e afdeling
1e bataljon
2e bataljon
3e bataljon
12e afdeling
1e bataljon
2e bataljon
1e bataljon van de 2e afdeling Gelderse schutterij
2e brigade
koninklijke jagers
2e afdeling
1e bataljon
2e bataljon
3e bataljon
18e afdeling
1e bataljon
2e bataljon
bataljon Drentse schutterij
IIIe divisie
1e brigade
9e afdeling
1e bataljon
2e bataljon
3e bataljon
8e afdeling
3e bataljon
4e bataljon
2e bataljon van de 2e afdeling Gelderse schutterij
2e brigade
Groningse jagers
Noordhollandse jagers
10e afdeling
1e bataljon
2e bataljon
3e bataljon
17e afdeling
1e bataljon
2e bataljon
3e bataljon van de 2e afdeling Gelderse schutterij
Reserve divisie
1e brigade
Noordbrabantse jagers
1e afdeling Noordhollandse schutterij
1e bataljon
2e bataljon
2e afdeling Noordhollandse schutterij
1e bataljon
2e bataljon
3e afdeling Noordhollandse schutterij
1e bataljon
2e bataljon
2e brigade
2e bataljon van de 1e afdeling Friese schutterij
2e afdeling Friese schutterij
1e bataljon
2e bataljon
2e afdeling Overijsselse schutterij
1e bataljon
2e bataljon
1e afdeling Groningse schutterij
1e bataljon
2e bataljon
3e brigade
2e afdeling Zuidhollandse schutterij
1e bataljon
2e bataljon
1e bataljon van de 1e afdeling Gelderse schutterij
afdeling Utrechtse schutterij
1e bataljon
2e bataljon
3e bataljon
8. Formatie van de infanterie zoals vastgesteld bij KB 8.9.1839 nr. 4
Ie divisie lt.gen baron Van Geen Breda
1e brigade gen.maj. erfprins van Oranje 's-Gravenhage
afd. grenadiers
1e bataljon
2e bataljon
's-Gravenhage
's-Gravenhage
1 bataljon jagers
's-Gravenhage
5e afdeling
1e bataljon
2e bataljon
3e bataljon
detachement
Bergen op Zoom
Bergen op Zoom
Bergen op Zoom
Bath
2e brigade gen.maj. jhr. R.A. Klerck Breda
2e bataljon jagers
Breda
1e afdeling
1e bataljon
2e bataljon
3e bataljon
Breda
Willemstad en Geertruidenberg
Breda
2e divisie van het Algemeen Depot der Landmacht nr. 33
garnizoenstroepen te Veere
IIe divisie lt.gen. hertog van Saxen-Weimar Utrecht
1e brigade gen.maj. O.J.H. graaf v. Limburg-Stirum Utrecht
6e afdeling
1e bataljon
2e bataljon
3e bataljon
detachementen
Middelburg
Vlissingen
Vlissingen
Breskens en forten ter Neuzen
10e afdeling
1e bataljon
2e bataljon
3e bataljon
detachement
Utrecht
Woerden
Gorinchem en
Woudrichem
2e brigade gen.maj. baron Von Quadt van Huchtenbroeck Groningen
8e afdeling
1e bataljon
2e bataljon
3e bataljon
detachementen
Groningen
Leeuwarden
Groningen
Coevorden
Delfzijl en
Hannoverse grenzen
9e afdeling
1e bataljon
2e bataljon
3e bataljon
Amsterdam
Hoorn
Leiden
1e divisie van het Algemeen Depot der Landmacht nr. 33
3e divisie van het Algemeen Depot der Landmacht nr. 33
garnizoenstroepen Amsterdam
garnizoenstroepen Hoorn
IIIe divisie lt.gen. H.F.D. de Favauge Nijmegen
1e brigade gen.maj. baron Van Heerdt tot Eversburg 's-Hertogenbosch
2e afdeling
1e bataljon
2e bataljon
3e bataljon
Nijmegen
Grave
Nijmegen
7e afdeling
1e bataljon
2e bataljon
3e bataljon
's-Hertogenbosch
's-Hertogenbosch
's-Hertogenbosch
2e brigade gen.maj. De Hart Maastricht
3e afdeling
1e bataljon
2e bataljon
3e bataljon
Maastricht
Maastricht
Maastricht
4e afdeling
1e bataljon
2e bataljon
3e bataljon
Maastricht
Maastricht
Venlo
garnizoenstroepen te Heusden
9. Herschikking van de divisie- en brigade-indeling volgens KB 17.10.1843 nr. 56
cdt 1 div lt.gen. A. Schuurman cdt. 2 div
cdt 1 brig 1 div gen.maj. J.N. Everts cdt. res brig
cdt 2 brig 2 div gen.maj. J.J. Volkhemer nonactiviteit per 1.1.1844 volgens KB 21.10.1843 nr.4
cdt 2 div gen.maj. de Favauge nonactiviteit per 1.1.1844
cdt 1 brig 2 div gen.maj. H.A. de Hart cdt 2 brig 2 div
cdt 2 brig 2 div gen.maj. J. Hulst cdt 1 brig 2 div
cdt 3 div lt.gen. A.J.J. des Tombe cdt 1 div
cdt 1 brig 3 div gen.maj. O.J.H. graaf van Limburg Stirum cdt 2 brig 1 div
cdt 2 brig 3 div gen.maj. J.F. Serraris cdt 1 brig 1 div
10. Divisie- en brigade-indeling van de infanterie volgens KB 7.11.1843 nr. 61
Ie divisie Maastricht
1e brigade Maastricht
5e regiment
1e bataljon
2e bataljon
3e bataljon ex 1e bat. 10e regt.
4e bataljon
depot bataljon
staf Maastricht
Maastricht
Maastricht
Bergen op Zoom
Maastricht
Maastricht
7e regiment
1e bataljon
2e bataljon
3e bataljon ex 2e bat. 10e regt.
4e bataljon
depot bataljon
staf Maastricht
Maastricht
Venlo
Bergen op Zoom
Maastricht
Utrecht
2e brigade 's-Hertogenbosch
2e regiment
1e bataljon
2e bataljon
3e bataljon ex 1e bat. 9e regt.
4e bataljon
depot bataljon
staf Vlissingen
Neuzen
Vlissingen
's-Hertogenbosch
Vlissingen
Alkmaar
8e regiment
1e bataljon
2e bataljon
3e bataljon ex 2e bat. 9e regt.
4e bataljon
depot bataljon
staf Breda
Breda
Breda
's-Hertogenbosch
Geertruidenberg
Groningen
IIe divisie Amsterdam
1e brigade Groningen
4e regiment
1e bataljon
2e bataljon
3e bataljon ex res.bat. 10e regt.
4e bataljon
depot bataljon
staf Groningen
Groningen
Leeuwarden
Den Helder
Coevorden
Gouda
1e regiment
1e bataljon
2e bataljon
3e bataljonex 3e bat. 9e regt.
4e bataljon
depot bataljon
staf Nijmegen
Grave
Nijmegen
's-Hertogenbosch
Nijmegen
Utrecht
2e brigade staf Arnhem
3e regiment
1e bataljon
2e bataljon
3e bataljon ex res.bat. 9e regt.
4e bataljon
depot bataljon
staf Amsterdam
Leiden
Amsterdam
Amsterdam
Hoorn
Arnhem
6e regiment
1e bataljon
2e bataljon
3e bataljon ex 3e bat. 10e regt.
4e bataljon
depot bataljon
staf Gorinchem
Woerden
Utrecht
Bergen op Zoom
Gorinchem
Haarlem
Reservebrigade 's-Gravenhage
regiment Grenadiers en Jagers
bataljon Grenadiers
bataljon Jagers
staf 's-Gravenhage
's-Gravenhage
's-Gravenhage en Breda
regiment cavalerie
batterij rijdende artillerie in de residentie
11. Overzicht van de regimentssplitsingen van 1913 en de bij de regimenten behorende Landweerbataljons (1914)
Overgenomen uit de CAD-plaatsingslijst van P. Kloosterboer bij de overdracht van 1985.
Grenadiers en Jagers Grenadiers 3 en 32
Jagers 36 en 47
1 RI 1 RI 7 en 8
12 RI 5 en 6
2 RI 2 RI 43 en 45
13 RI 46 en 48
3 RI 3 RI 37 en 40
14 RI 38 en 39
4 RI 4 RI 28 en 31
15 RI 29 en 33
5 RI 5 RI 25 en 9
16 RI 19 en 34
6 RI 6 RI 41 en 35
17 RI 30 en 42
7 RI 7 RI 22 en 23
18 RI 20 en 24
8 RI 8 RI 14 en 16
19 RI 11 en 13
9 RI 9 RI 2 en 4
20 RI 10 en 15
10 RI 10 RI 21 en 26
21 RI 1 en 27
11 RI 11 RI 17 en 44
22 RI 12 en 18
12. Overzicht van de brigade-indelingen 1919-1921 en 1922-1937
Overgenomen uit de CAD-plaatsingslijst van P. Kloosterboer bij de overdracht van 1985.
Brigades 1919-1921
Grenadiers en Jagers Grenadiers, Jagers
Ie Infanterie Brigade 1 en 12
IIe 2 en 13
IIIe 3 en 14
IVe 4 en 15
Ve 5 en 16
VIe 6 en 17
VIIe 7 en 18
VIIIe 8 en 19
IXe 9 en 20
Xe 10 en 21
XIe 11 en 22
Brigades 1922-1937
Ie (Grenadiers en Jagers)
1922-1927: Grenadiers, Jagers, 15
1927-1937: Grenadiers, Jagers, 4
IIe
1922-1927: 10, 22 en 4
1927-1937: 10, 22 en 15
IIIe 1, 9 en 12
IVe 8, 11 en 19
Ve 2, 13 en 17
VIe 3, 6 en 14
VIIe 7, 18 en 20
VIIIe 5, 16 en 21
13. Overzicht van regimenten en bijbehorende reserve-regimenten 1922
Overgenomen uit de CAD-plaatsingslijst van P. Kloosterboer bij de overdracht van 1985.
Grenadiers 23 RI
Jagers 24 RI
1 RI 25 RI
12 RI 36 RI
2 RI 26 RI
13 RI 37 RI
3 RI 27 RI
14 RI 38 RI
4 RI 28 RI
15 RI 39 RI
5 RI 29 RI
16 RI 40 RI
6 RI 30 RI
17 RI 41 RI
7 RI 31 RI
18 RI 42 RI
8 RI 32 RI
19 RI 43 RI
9 RI 33 RI
20 RI 44 RI
10 RI 34 RI
21 RI 45 RI
11 RI 35 RI
22 RI 46 RI
14. Overzicht van de vorming van depot- en grensbataljons uit de Infanterieregimenten, en de onderschikking van de depotbataljons aan depots 1939
Overgenomen uit de CAD-plaatsingslijst van P. Kloosterboer bij de overdracht van 1985.
Grenadiers Depotbat. Grenadiers I
Grensbat. Grenadiers
Jagers Depotbat. Jagers I
Grensbat. Jagers
1 RI 1e Depotbat. III
1e Grensbat.
12 RI 12e Depotbat. III
12e Grensbat.
2 RI 2e Depotbat. V
2e Grensbat.
13 RI 13e Depotbat. V
13e Grensbat
3 RI 3e Depotbat. VI
3e Grensbat.
14 RI 14e Depotbat. VI
14e Grensbat.
4 RI 4e Depotbat. I
4e Grensbat.
15 RI 15e Depotbat. II
15e Grensbat.
5 RI 5e Depotbat. VIII
5e Grensbat.
16 RI 16e Depotbat. VIII
16e Grensbat.
6 RI 6e Depotbat. VI
6e Grensbat.
17 RI 17e Depotbat. V
17e Grensbat.
7 RI 7e Depotbat. VII
7e Grensbat.
18 RI 18e Depotbat. VII
18e Grensbat.
8 RI 8e Depotbat. IV
8e Grensbat.
19 RI 19e Depotbat. IV
19e Grensbat.
9 RI 9e Depotbat. III
9e Grensbat.
20 RI 20e Depotbat. VII
20e Grensbat.
10 RI 10e Depotbat. II
10e Grensbat.
21 RI 21e Depotbat. VIII
21e Grensbat.
11 RI 11e Depotbat. IV
11e Grensbat.
22 RI 22e Depotbat. II
22e Grensbat.
Geschiedenis van het archiefbeheer
De divisie-archieven 1814-1818 (1819)
De overgeleverde archieven van de Infanterie-divisies uit 1814-1818 (1819) vertonen geen hechte, uniforme structuur. Wellicht wordt het beeld over de archiefopbouw vertroebeld door het ontbreken van bestanddelen. Slechts van de IIIe divisie zijn correspondentie-agenda's aangetroffen, maar deze lopen niet parallel met bewaard gebleven correspondentiestukken, zodat niet kan worden achterhaald of één of ander stelsel consequent werd toegepast.
De divisie-archieven 1814-1818 (1819) zijn na de opheffing van de Infanterie-divisies vermoedelijk overgedragen aan het ministerie van Oorlog. Daar zijn zij opgenomen in de zgn. Collectie Van Thielen, omvattende de archieven van landmacht-eenheden en -onderdelen en andere onder het ministerie van Oorlog geressorteerd hebbende organen uit het tijdvak 1814-1840 (à 1850). De collectie is genoemd naar een ambtenaar ten departemente die er aan het einde van de 19e eeuw het beheer over voerde en er lijsten (ten getale van 115) op vervaardigde. Het merendeel van deze archiefcollectie is in 1905 overgedragen aan het Algemeen Rijksarchief, maar een deel ervan, waaronder de archieven van de Infanterie-divisies 1814-1818 (1819), werden daarvan uitgezonderd
Verslagen omtrent 's Rijks Oude Archieven (voortaan: VROA) tweede serie, 1928 deel I p. 57, en 1930 deel III p. 197.
.
Het werd daar kennelijk niet opportuun geacht de in 1928 ontvangen supplementen te voegen bij het hoofdbestanddeel van de collectie Van Thielen, waarop de toegang, naar men de indruk krijgt, zo goed als gereed was. De archieven van de Infanterie-divisies kregen een plaats bij het samenstel van archieven betreffende de Veldtochten van 1814/1815 en 1830-1839, zoals dat in hoofdzaak door J. Steur is geïnventariseerd. Anders dan de meeste van deze Veldtochten-archieven, werden de toegangen op de archieven der Infanterie-divisies niet gepubliceerd, doch slechts in getypte vorm beschikbaar gesteld. Deze getypte en de gedrukte inventarissen van Veldtocht-archieven werden in de jaren 1970 gebundeld tot een verzamelband
VROA tweede serie, 1928 deel I p. 57, 1929 deel II p. 39, 1930 deel III p. 27, en 1930 deel III p. 190 e.v., met andere gebundeld in: ARA-2 Veldtochten.
.
De divisie-archieven 1830-1850
Ook deze divisie-archieven zijn beland in de collectie Van Thielen. Het is echter niet duidelijk of zij in 1905 dan wel in 1928 aan de zorg van het Algemeen Rijksarchief zijn toevertrouwd. Hoewel de divisies zeker aan de Veldtochten 1830-1839 hebben deelgenomen, overheerst toch de indruk dat zij geen deel hebben uitgemaakt van de "Veldtocht-archieven" die tussen 1905 en 1928 bij de Krijgsgeschiedkundige Afdeling van de Generale Staf hebben verbleven. Althans: deze divisie-archieven 1830-1850 zijn tussen 1905 en 1928 bewerkt door M.D. Lammerts, wiens verzamelband van inventarissen van archieven behorend tot de Collectie van Thielen in 1948 werd gepubliceerd(ARA-2 Oorlog/Van Thielen, zie noot 2.).
Sinds 1948 zijn uit de collectie Van Thielen geleidelijk bestanddelen verwijderd, hetzij voor overdracht aan Rijksarchieven in de provincie, hetzij om te worden ver- of herenigd met andere, soortverwante archieven of gedeelten daarvan. Met hetzelfde oogmerk zijn nu de infanterie-archieven uit de collectie Van Thielen losgemaakt.
De archieven van de Infanterie-regimenten en ondergeschikte eenheden 1838-1914
Na de overdracht aan het Algemeen Rijksarchief in 1956 werd het materiaal bij het Hulpdepot Schaarsbergen met talloze andere (fragmenten van) Landmacht-archieven geïntegreerd in het conglomeraat Landmachtarchieven 1840-1940 en als zodanig beschreven in een summiere en weinig betrouwbare plaatsingslijst. Daarin werden als archiefvormers herkend: het regiment Jagers en het 2e, 3e, 5e, 8e, 11e en 13e regiment Infanterie. Archiefvormers op bataljons- of compagniesniveau werden genegeerd.
In deze toestand werd het archiefmateriaal in 1980 naar Den Haag gebracht om te worden opgesteld in het nieuwe Algemeen Rijksarchief. Vermoedelijk nog vanuit Schaarsbergen werd, in augustus 1980, uit het materiaal dat geacht werd afkomstig te zijn van het 13e regiment Infanterie, de archiefvorming van het garnizoenscommando te Maastricht afgezonderd en naar het Rijksarchief in Limburg geleid.
Van deze archieven is de oorspronkelijke ordening vrijwel totaal verwoest. De stellige indruk wordt gewekt, dat de archieven opgebouwd zijn geweest uit hoofdonderdelen naar classificatie (gewoon, geheim, persoonlijk, vertrouwelijk enz.)
Zie ook de paragraaf betreffende de Infanterie-regimenten en ondergeschikte onderdelen 1914-1940
, en dat daarbinnen, althans binnen de rubriek "gewoon", een onderwerpsordening heeft bestaan. Zowel de hoofdordening (op classificatie) als nadere ordening van het "gewoon archief" (op onderwerpen) zijn ergens tussen afsluiting en overdracht van de archieven vrijwel geheel teloor gegaan. Incidenteel zijn in de overgeleverde bestanddelen nog kenmerken van deze oorspronkelijke ordening te herkennen, en deze zijn in de inventaris uiteraard aangegeven. In de bestanddelen waar deze kenmerken ontbraken, is waargenomen dat de pakken en omslagen zijn opgebouwd uit kleinere pakketjes stukken, ieder ongeveer chronologisch oplopend ingericht, waarna zonder enigerlei afscheiding een nieuw soortgelijk pakketje begint. De conclusie moet zijn, dat in zulke gevallen de inhoud van een aantal mappen of "dossiers" opeengestapeld is, waarbij de ordeningskenmerken die denkelijk op de mappen of omslagen waren vermeld, niet behouden zijn.
De archieven van de Infanterie-regimenten en ondergeschikte onderdelen 1914-1940
Zie noot 20.
Het archief van de infanterie-onderdelen bestond gewoonlijk uit drie delen, te weten het algemeen archief, het geheim archief en het persoonlijk archief van de commandant.
De bescheiden werden chronologisch geordend en kregen op volgorde van binnenkomst of ontstaan als minuut een doorlopend volgnummer, gevolgd of voorafgegaan door de letter P voor het persoonlijk archief en de letter G voor het geheime.
Veel van de bescheiden uit deze archieven zijn in de loop der jaren verdwenen, sommige door brand, zoals bij het regiment grenadiers, andere door oorlogshandelingen.
Na het beëindigen van de vijandelijkheden in 1940 moesten de archieven van alle onderdelen ingeleverd worden bij de zgn. rege¬lingsbureaus. Veel commandanten hadden echter in mei 1940 de archieven laten vernietigen, om te voorkomen dat ze in vijandelijke handen zouden vallen.
Hoeveel strekkende meter archief door de onderdelen is ingeleverd is onbekend.
De stukken die wel bij de regelingsbureaus terechtkwamen zijn vervolgens overgedragen aan het weermachtsarchief, later genaamd archief koninklijke landmacht, te Leiden. Het archief koninklijke landmacht werd per 1-6-1961 opgeheven, per gelijke datum werd ingesteld het centraal archievendepot (C.A.D.) van het ministerie van defensie te `s-Gravenhage. Het totale bestand aan archieven van de infanterie-onderdelen besloeg toen 20,89 meter.
Deze hoeveelheid is tussen 1962 en 1975 in bewerking geweest bij het C.A.D.
Het afwikkelingsbureau van het VIe depot Infanterie
De tekst van deze paragraaf is van N.J.W. de Goeje, zie noot 2.
Na de capitulatie werd het Nederlandse leger op last van de Duitse bezetter ontbonden. Op 24 juni 1940 werd onder meer het VIe depot Infanterie opgeheven. Voor de afwikkeling van lopende zaken werden afwikkelingsbureaus ingesteld, waar onder leiding van een kapitein een administrateur-onderofficier werkzaam was
ARA-2 Chefs Infanterie inv. nr. 218 stuk nr. 271.
. Het afwikkelingsbureau van het VIe depot was gevestigd te Delft. Op 15 juli werden de afwikkelingsbureaus opgeheven. Hun taken werden overgenomen door de regelingsbureaus op hoger echelon. Zo werden de nog lopende zaken van de depot-afwikkelingsbureaus overgedragen aan het Regelingsbureau Inspecteur der Infanterie, waarheen ook de archieven moesten worden opgezonden. Het archief van het VIe depot kwam zo bij het Regelingsbureau terecht onder agendanummer 12107A
ARA-2 Chefs Infanterie inv.nr. 85 dossier 11701A.
.
De archieven van de Infanterie-divisies voor de periode 1814-1818 bleven lange tijd berusten bij de Krijgsgeschiedkundige Afdeling van de Generale Staf en werden pas in 1928 materieel aan het Algemeen Rijksarchief overgedragen.
De archieven van de Infanterie-regimenten en ondergeschikte eenheden uit het tijdvak 1838-1914 waren reeds in 1956 aan het Algemeen Rijksarchief overgedragen, en wel door de Krijgsgeschiedkundige Afdeling van de Generale Staf
Nationaal Archief, archief van de Centrale Directie van de Rijksarchiefdienst, inv.nr. 92, proces-verbaal van 5 maart 1956 B-104.
. Voorzover bekend werd een toegang niet meegeleverd.
Het archiefmateriaal van Infanterie-regimenten ondergeschikte onderdelen 1914-1940 werd in 1985 door het Centraal Archieven Depot van het ministerie van Defensie overgedragen aan het toenmalige Algemeen Rijksarchief
Nationaal Archief, ingekomen brief geagendeerd D9.259/1985.
.
De huidige inventarisnummers 259 en 260 (0,25 m') zijn in 1986 afzonderlijk aan het Algemeen Rijksarchief overgedragen, als aanvulling op de overdracht van 1985
Nationaal Archief, ingekomen brief D1283/1986.
.
Inhoud en structuur van het archief